【裁判字號】    98,訴,661
【裁判日期】    980831
【裁判案由】    違反毒品危害防制條例
【裁判全文】
臺灣嘉義地方法院刑事判決               98年度訴字第661號
公  訴  人  臺灣嘉義地方法院檢察署檢察官
被      告  甲○○
                    號
上列被告因違反毒品危害防制條例案件，經檢察官提起公訴（九
十八年度毒偵字第八八一號），被告於準備程序中就被訴事實為
有罪之陳述，經本院合議庭裁定由受命法官改依簡式程序審理，
判決如下：
    主  文
甲○○施用第一級毒品，累犯，處有期徒刑拾壹月。扣案之第一
級毒品海洛因壹包（驗餘淨重零點壹公克）沒收銷燬之，上
開第一級毒品海洛因外包裝袋壹個及注射針筒壹支均沒收。
    犯 罪 事 實
一、甲○○前於民國八十八年間因施用毒品案件，經本院以八十
    八年度毒聲字第八七九號裁定觀察、勒戒後，因認無繼續施
    用毒品之傾向，於八十八年八月六日觀察、勒戒執行完畢釋
    放。又因自八十九年十月間某日起至九十一年十一月三十日
    止施用第一級毒品海洛因案件及自九十一年八月十日起至九
    十一年十一月三十日止施用第二級毒品安非他命案件，經本
    院以九十二年度訴字第一七號判決分別判處有期徒刑七月及
    三月，並定應執行刑為有期徒刑九月確定；復因於九十二年
    十月二十五日施用第一級毒品海洛因及第二級毒品甲基安非
    他命案件，經本院以九十三年度訴字第六四號判決分別判處
    有期徒刑十月及五月，並定應執行刑為有期徒刑一年二月確
    定；再因於九十六年十二月十七日施用第一級毒品海洛因，
    經本院以九十七年度訴字第一二九號判決判處有期徒刑十一
    月確定，並於九十八年四月一日執行完畢出監。詎仍不知悔
    改，於前揭觀察、勒戒執行完畢釋放後五年內已再犯施用毒
    品案件，仍基於施用第一級毒品海洛因之犯意，於九十八年
    五月三十一日晚間十時許，在嘉義縣梅山鄉○○村○○路三
    二四號住處，以注射針筒內放置第一級毒品海洛因加水稀釋
    後注射之方式，施用第一級毒品海洛因一次。嗣於九十八年
    六月二日上午九時三十分許，在嘉義縣梅山鄉○○路三０一
    巷十號前，甲○○因形跡可疑為警盤查，當場扣得其所有施
    用剩餘之第一級毒品海洛因一包（驗餘淨重０點一三三公克
    ）及供施用第一級毒品海洛因所用之注射針筒一支，並得甲
    ○○同意採其尿液送驗，其結果呈海洛因之代謝物嗎啡陽性
    反應，而悉上情。
二、案經嘉義縣警察局竹崎分局報告臺灣嘉義地方法院檢察署檢
    察官偵查起訴。
    理  由
一、本件係經被告甲○○於準備程序當庭表示認罪，而經本院裁
    定以簡式審判程序加以審理，則依據刑事訴訟法第二百七十
    三條之二、同法第一百五十九條第二項之規定，不適用傳聞
    法則有關限制證據能力之相關規定，合先敘明。
二、訊據被告甲○○對於上開犯罪事實均坦承不諱，佐以被告於
    九十八年六月二日上午十一時十分許，經警得其同意採尿送
    驗，結果呈嗎啡陽性（按施用海洛因後，經人體之水解代謝
    作用，會呈嗎啡陽性反應）反應乙情，有臺灣檢驗科技股份
    有限公司濫用藥物尿液檢驗報告（檢體編號為：竹Ａ56）、
    尿液代號與真實姓名對照表、扣押物品目錄表各一份，以及
    照片二幀在卷可佐，並有使用過之注射針筒一支扣案可資佐
    證，且扣案疑似海洛因之白粉一包，經送鑑定結果確含有海
    洛因成分，其中海洛因驗餘淨重為０點一三三公克，此有行
    政院衛生署草屯療養院草療鑑字第0980600097號鑑定書一份
    在卷足憑，是上開補強證據，已足資擔保被告前述自白之真
    實性，核與事實相合，可信為真實。再毒品危害防制條例於
    九十二年七月九日修正公布，自九十三年一月九日施行，其
    中第二十條、第二十三條將施用毒品之刑事處遇程序，區分
    為「初犯」及「五年內再犯」、「五年後再犯」。依其立法
    理由之說明：「初犯」，經觀察、勒戒或強制戒治後，應為
    不起訴處分或不付審理之裁定；經觀察、勒戒或強制戒治執
    行完畢釋放後，「五年內再犯」者，因其再犯率甚高，原實
    施之觀察、勒戒及強制戒治既已無法收其實效，爰依法追訴
    或裁定交付審理。至於經觀察、勒戒或強制戒治執行完畢釋
    放後，「五年後再犯」者，前所實施之觀察、勒戒或強制戒
    治已足以遮斷其施用毒品之毒癮，為期自新及協助其斷除毒
    癮，仍適用「初犯」規定，先經觀察、勒戒或強制戒治之程
    序。從而依修正後之規定，僅限於「初犯」及「五年後再犯
    」二種情形，始應先經觀察、勒戒或強制戒治程序。倘被告
    於五年內已再犯，經依法追訴處罰，縱其第三次（或第三次
    以上）再度施用毒品之時間，在初犯經觀察、勒戒或強制戒
    治執行完畢釋放五年以後，已不合於「五年後再犯」之規定
    ，且因已於「五年內再犯」，顯見其再犯率甚高，原實施觀
    察、勒戒或強制戒治，已無法收其實效，即應依該條例第十
    條處罰。至於第三次（或第三次以上）施用毒品之時間，是
    否宜有期間限制？以多久為適宜？則分屬刑事政策、專門醫
    學之範圍，非審判機關所能決定，有待循立法途徑解決（最
    高法院九十七年度第五次刑事庭會議決議意旨參照）。查被
    告前因施用毒品案件，經本院以八十八年度毒聲字第八七九
    號裁定觀察、勒戒後，因認無繼續施用毒品之傾向，於八十
    八年八月六日觀察勒戒執行完畢釋放。又因自八十九年十月
    間某日起至九十一年十一月三十日止施用第一級毒品海洛因
    案件及自九十一年八月十日起至九十一年十一月三十日止施
    用第二級毒品安非他命案件，經本院以九十二年度訴字第一
    七號判決判處應執行刑有期徒刑九月確定；復因於九十二年
    十月二十五日施用第一級毒品海洛因及第二級毒品甲基安非
    他命案件，經本院以九十三年度訴字第六四號判決判處應執
    行刑有期徒刑一年二月確定；再因於九十六年十二月十七日
    施用第一級毒品海洛因，經本院以九十七年度訴字第一二九
    號判決判處有期徒刑十一月確定，有上揭各罪判決、臺灣高
    等法院被告前案紀錄表各一份附卷足稽，其於初犯觀察、勒
    戒執行完畢釋放後五年內，已因再犯施用毒品案件，為法院
    追訴處罰，雖本次係於其受觀察、勒戒執行完畢釋放五年後
    再犯，揆諸首揭實務見解意旨，仍應依法予以追訴處罰。綜
    上所述，本件事證明確，被告犯行洵堪認定，應依法論科。
三、查海洛因為毒品危害防制條例所定之第一級毒品。故核被告
    所為，係犯毒品危害防制條例第十條第一項之施用第一級毒
    品罪；其施用前持有海洛因之低度行為，為施用之高度行為
    所吸收，不另論罪。再被告前因施用毒品，經本院以九十七
    年度訴字第一二九號判決判處有期徒刑十一月確定，於九十
    八年四月一日執行完畢出監乙情，亦有上開被告前案紀錄表
    等件存卷為按，其於受徒刑之執行完畢，五年以內故意再犯
    本件有期徒刑以上之罪，為累犯，應依刑法第四十七條第一
    項規定，加重其刑。爰審酌被告前曾因施用毒品觸法，仍不
    知悛悔，又施用足以導致精神障礙、性格異常，甚至造成生
    命危險之毒品，戕害一己之身體健康，對社會治安可能之危
    害程度非微，惟其犯罪後尚能坦承犯行等一切情狀，量處如
    主文所示之刑。
四、扣案海洛因一小包（驗餘淨重為０點一三三公克），應依毒
    品危害防制條例第十八條第一項前段規定沒收銷燬之；又上
    開毒品外包裝袋一個，係被告所有，用於包裹第一級毒品，
    防其裸露、逸出、潮濕，便於持有藉以施用海洛因所用，亦
    經被告供述明確，為被告施用第一級毒品所用之物，應依刑
    法第三十八條第一項第二款規定，宣告沒收。另扣案已使用
    過之注射針筒一支，被告於本院供稱為其所有，並供本次施
    用海洛因時所使用，為被告所有，供本件犯罪所用之物，應
    依刑法第三十八條第一項第二款規定，宣告沒收之。
據上論斷，應依刑事訴訟法第二百七十三條之一第一項、第二百
九十九條第一項前段，毒品危害防制條例第十條第一項、第十八
條第一項前段，刑法第十一條前段、第四十七條第一項、第三十
八條第一項第二款，判決如主文。
本案經檢察官廖俊豪到庭執行職務。
中    華    民    國    98    年    8     月    31    日
                  刑事第一庭法  官  黃琴媛
以上正本證明與原本無異。
如不服本判決應於收受判決後10日內向本院提出上訴書狀，並應
敘述具體理由；其未敘述上訴理由者，應於上訴期間屆滿後20日
內向本院補提理由書（均須按他造當事人之人數附繕本）「切勿
逕送上級法院」。告訴人或被害人如對於本判決不服者，應具備
理由請求檢察官上訴，其上訴期間之計算係以檢察官收受判決正
本之日期為準。
中    華    民    國    98    年    8     月    31    日
                            書記官  洪敏芳
附錄論罪科刑法條
毒品危害防制條例第10條
施用第一級毒品者，處6月以上5年以下有期徒刑。
施用第二級毒品，處3年以下有期徒刑。


司法院資訊處製作；財團法人民間司法改革基金會備份。
